臺灣新北地方法院行政訴訟判決
　　　　　　　　　　　　　　　　　　　111年度交字第527號
原      告  簡立銘  

被      告  新北市政府交通事件裁決處
                      設新北市○○區○○路○段000號2樓
代  表  人  李忠台    住同上
訴訟代理人  黃曉妍    律師
                      住台北市○○區○○○路○段0號5樓之
                        1
上列當事人間因交通裁決事件，原告不服被告民國111年7月21日
新北裁催字第48-CV0000000號違反道路交通管理事件裁決，向本
院提起行政訴訟，本院判決如下：
    主  文
一、原告之訴駁回。
二、訴訟費用新臺幣參佰元由原告負擔。
    事實及理由
壹、程序方面：原告不服被告所為道路交通管理處罰條例第8 條
    之裁決而提起撤銷訴訟，依行政訴訟法第237 條之1 ，應適
    用交通裁決事件訴訟程序。本件因卷證資料已經明確，本院
    依同法第237 條之7 規定，不經言詞辯論，逕為裁判。
貳、實體方面：
一、爭訟概要：緣原告簡立銘駕駛名下車牌號碼000-000號普通
    重型機車（下稱系爭機車）於民國（下同）111年5月26日12
    時23分至24分，分別於行經板橋區新海橋(中正路路口)、中
    正路(新海路)時，有兩次「駕駛人轉彎不依規定使用方向燈
    」之違規行為，經民眾於111年5月29日檢具違規影片向新北
    市政府警察局新莊分局(下稱原舉發機關)檢舉，案經原舉發
    機關檢視違規影片後認定違規屬實，於111年6月15日分別填
    製新北市警交大字第CV0000000號、第CV0000000號舉發違反
    道路交通管理事件通知單予以舉發，記載應到案日期為111
    年7月30日前，案件於舉發當日移送被告，並於111年6月21
    日合法送達於原告，原告於111年6月21日提出申訴，嗣於11
    1年7月21日被告依原告之申請及上開查證結果，乃依道路交
    通管理處罰條例(下稱處罰條例)第42條及違反道路交通管理
    事件統一裁罰基準表等規定，認有「汽車駕駛人未依規定使
    用方向燈」違規事實，以新北裁催字第48-CV0000000號、第
    48-CV0000000號違反道路交通管理事件裁決，均裁處原告「
    罰鍰新臺幣（下同）1,200元整」，原告不服111年7月21日
    新北裁催字第48-CV0000000號違反道路交通管理事件裁決，
    遂提起本件行政訴訟。
二、原告起訴主張及聲明：
㈠、主張要旨：
⑴、本人於民國（下同）111年5月26日12時23分至24分，因被民
    眾檢舉未依規定使用方向燈，地點為板橋區中正路與新海橋
    ，曾提出申訴，但遭駁回，回覆理由為違規時間相隔未逾六
    分鐘及行駛未經過一個路口以上，本人於上記時間且不同路
    口，二次右轉彎而未依規定使用右方向燈，即屬處於不同次
    違規行為，應分別處罰。
⑵、受處分人想陳述，因該路段很多路口，路口和路口之間，相
    隔很近，本人知道未使用方向燈願意受處罰，但民眾檢舉和
    交通裁決處，卻認定以路口計算次數，一共處罰2400元，也
    因此家中經濟也受到重創，又因勤務員警制單（罰單）時誤
    繕（違規地區寫錯）另更正後寄本人等，懇請明查。　　
㈡、聲明：⑴原處分撤銷。⑵訴訟費用由被告負擔。
三、被告答辯及聲明：
㈠、答辯要旨：⑴
⑴、經查，本件檢舉影片內容(附件一「CV0000000.mp4」、「CV0
    000000.mp4」)，並輔以原告違規行向圖(被證4)，於畫面時
    間12:23:40至12:23:50處，原告騎乘系爭機車行駛於新海橋
    外側車道上，於行經新海橋與中正路口時，該車道劃有右彎
    指向線並搭配雙白實線，而原告確於此車道右轉進入銜接之
    中正路，自應依上開安全規則規定，於右轉期間使用右側方
    向燈，然於上揭影像中，原告於轉彎期間系爭機車之右側方
    向燈全程均未亮起，後原告繼續沿中正路直行，於12:23:58
    至12:24:04，行經中正路與新海路口時，右轉進入新海路，
    全程亦未顯示右側方向燈，核其上述兩行為均已違反前開安
    全規則所訂之行車遇有轉向時應使用方向燈之規範，屬於處
    罰條例第42條所稱之未依規定使用燈光，原告於起訴意旨中
    對此一事實亦未否認，違規事實確實存在，洵堪認定。
⑵、就原告主張該路段有多路口，路口間距離很近，以路口計算
    處罰次數有疑義一事，就此，依111年4月30日開始施行之處
    罰條例第7條之1第1項第4款及同條第3項規定:「民眾對於下
    列違反本條例之行為者，得敘明違規事實並檢具違規證據資
    料，向公路主管或警察機關檢舉：…四、第四十二條。民眾
    依第一項規定檢舉同一輛汽車二以上違反本條例同一規定之
    行為，其違規時間相隔未逾六分鐘及行駛未經過一個路口以
    上，公路主管或警察機關以舉發一次為限。」，可知就民眾
    檢舉之同一為違規行為，需同時符合「違規相隔時間未逾6
    分鐘」及「行駛未經一個路口以上」之要件，舉發機關方受
    僅得舉發一次為限之拘束，然同上述違規事實說明，並參考
    違規行向示意圖(被證6)內容，原告於新海橋與中正路口右
    轉未打右側方向燈此乃第一次違規行為，該次違規行為於轉
    彎進入銜接路段後已結束，而後於中正路與新海路口右轉彎
    乃另行起意所違犯之第二次違規行為，上述兩行為之違規路
    口並不相同，為不同時地之違規行為，屬數行為，自無違反
    一行為不二罰原則；且參考本件檢舉影像(附件一「CV00000
    00.mp4」，畫面時間:12:23:59至12:24:03)及原告違規行向
    示意圖(被證4)，兩行為間已有一路口相隔，民眾就兩行為
    分別檢舉，經員警確認違規屬實後分別予以舉發，無違上開
    處罰條例第7條之1及處理細則第23條之規定，是以，原告主
    張理由並無可採，處分應予維持。
⑶、再者，原告既為合法考領機車駕駛執照之人，有機車車籍查
    詢資料及駕駛人基本資料（被證8）為憑，其對上述規定應
    知之甚詳，並應確實遵守。是原告前揭所述，無非單方所執
    之詞，委無足取。綜上所述，被告依法裁處，應無違誤。原
    告之訴為無理由，陳請判決如答辯聲明所載，以維法紀。
㈡、聲明：⑴原告之訴駁回。⑵訴訟費用由原告負擔。
四、爭點事項：
㈠、原告主張該路段有很多路口，路口和路口之間，相隔很近，
    以路口計算處罰次數，是否適法有據？
㈡、原告主張二次右轉彎而未依規定使用右方向燈，應屬同一行
    為，僅能罰一次，理由是否可採？
五、本院的判斷：
㈠、前提事實：爭訟概要欄所載之事實，除上開爭點事項外，其
    餘事實業據原告於起訴狀所不爭執，且有民眾檢舉明細、並
    有第CV0000000號民眾檢舉明細、新北市警交大字第CV00000
    00號舉發違反道路交通管理事件通知單、採證照片、案件送
    紀錄及合法送達證明、原告申訴書、新北市政府警察局新莊
    分局111年7月1日新北警莊交字第1114052831號函、新北裁
    催字第48-CV0000000號違反道路交通管理事件裁決書及合法
    送達證書、新北市政府警察局新莊分局111年8月23日新北警
    莊交字第1114065712號函、機車車籍查詢資料及駕駛人基本
    資料、採證光碟等資料（見本院卷第93頁至第145頁）足資
    佐證，此事實應堪認定。
㈡、本件應適用之相關法令：
⑴、道路交通標誌標線號誌設置規則第188條第1項、第2項2款：
    「指向線，用以指示車輛行駛方向。以白色箭頭劃設於車道
    上。本標線設於交岔路口方向專用車道上與禁止變換車道線
    配合使用時，車輛須循序前進，並於進入交岔路口後遵照所
    指方向行駛。」、「本標線之式樣，依其目的規定如左：
　　二、指示轉彎：弧形箭頭。」。
⑵、道路交通安全規則第1 條：「本規則依道路交通管理處罰條
    例第九十二條第一項規定訂定之。」。
⑶、道路交通安全規則第91條第1 項第1 款、第2款：「行車遇有
    轉向、減速暫停、讓車、倒車、變換車道等情況時所用之燈
    光及駕駛人之手勢，應依下列規定：一、右轉彎時，應先顯
    示車輛前後之右邊方向燈光，或由駕駛人表示左臂向上，手
    掌向右微曲之手勢。」、「二、左轉彎時，應先顯示車輛前
    後之左邊方向燈光，或由駕駛人表示左臂平伸，手掌向下之
    手勢。」
⑷、道路交通安全規則第109條第2 項第2 款：「汽車駕駛人，應
    依下列規定使用方向燈：二、左（右）轉彎時，應先顯示車
    輛前後之左（右）邊方向燈光；變換車道時，應先顯示欲變
    換車道方向之燈光，並應顯示至完成轉彎或變換車道之行為
    。」。
⑸、道路交通管理處罰條例第7條之1第1項第4款及同條第3項規定
    :「民眾對於下列違反本條例之行為者，得敘明違規事實並
    檢具違規證據資料，向公路主管或警察機關檢舉：四、第四
    十二條。」、「民眾依第一項規定檢舉同一輛汽車二以上違
    反本條例同一規定之行為，其違規時間相隔未逾六分鐘及行
    駛未經過一個路口以上，公路主管或警察機關以舉發一次為
    限。」
⑹、道路交通管理處罰條例第42條：「汽車駕駛人，不依規定使
    用燈光者，處新臺幣一千二百元以上三千六百元以下罰鍰。
    」。
⑺、違反道路交通管理事件統一裁罰基準及處理細則(下稱處理細
    則)第23條第1項第2款規定:「民眾檢舉違反道路交通管理事
    件，有下列情形之一者，公路主管或警察機關機關應不予舉
    發：…二、同一違規行為再重複檢舉。」、
⑻、按「本細則依道路交通管理處罰條例第九十二條第四項規定
    訂定之。」、「處理違反道路交通管理事件之程序及統一裁
    罰基準，依本細則之規定辦理。前項統一裁罰基準，如附件
    違反道路交通管理事件統一裁罰基準表。」，違反道路交通
    管理事件統一裁罰基準及處理細則第1 條、第2 條第1 項、
    第2 項分別亦有明定，是違反道路交通管理事件統一裁罰基
    準及處理細則即係基於法律之授權所訂定，而該處理違反道
    路交通管理事件之統一裁罰基準（即「違反道路交通管理事
    件統一裁罰基準表」）已考量「違反事件」、「法條依據」
    、「法定罰鍰額度或其他處罰」、「違規車種類別或違規情
    節」、「期限內繳納或到案聽候裁決者」、「逾越應到案期
    限30日內，繳納罰鍰或到案聽候裁決者」、「逾越應到案期
    限30日以上60日以內，繳納罰鍰或到案聽候裁決者」、「逾
    越應到案期限60日以上，繳納罰鍰或逕行裁決處罰者」等因
    素，作為裁量之標準，並未違反授權之目的及裁量權之本質
    ，是其不僅直接對外發生效力，且被告亦應受其拘束而適用
    之。㈢　　
㈢、依採證照片所示（見本院卷第100頁下方照片及第99頁上方照
    片）：於畫面時間12:23:47及12:23:49處，原告騎乘系爭機
    車行經新海橋與中正路口時，該車道劃有右彎指向線並搭配
    雙白實線，而原告確於此車道右轉進入銜接之中正路，自應
    依上開安全規則規定，於右轉期間使用右側方向燈，原告於
    轉彎期間系爭機車之右側方向燈全程均未亮起，後原告繼續
    沿中正路直行，依採證照片所示（見本院卷第100頁上方照
    片、第101頁照片及第102頁照片）：於12:23:58及12:24:02
    -04處，行經中正路與新海路口時，右轉進入新海路，全程
    亦未顯示右側方向燈，並輔以原告違規行向圖（見本院卷第
    125頁）為佐證，足認上述兩行為均已違反前開道路交通安
    全規則第109條第2 項第2 款規定之行車遇有轉向時應使用
    方向燈之規範，屬於處罰條例第42條所稱之未依規定使用燈
    光，原告於起訴意旨中對此一事實亦未否認，違規事實明確
    ，洵堪認定。
㈣、原告以上開主張要旨置辯。惟查：　　
⑴、依111年4月30日開始施行之上開處罰條例第7條之1第1項第4
    款及同條第3項規定，民眾依第一項規定檢舉同一輛汽車二
    以上違反本條例同一規定之行為，其違規時間相隔未逾六分
    鐘及行駛未經過一個路口以上，公路主管或警察機關以舉發
    一次為限，可知就民眾檢舉之同一為違規行為，需同時符合
    「違規相隔時間未逾6分鐘」及「行駛未經一個路口以上」
    之要件，舉發機關方受僅得舉發一次為限之拘束，然同上述
    違規事實說明，並參以違規行向示意圖內容，原告於新海橋
    與中正路口右轉未打右側方向燈此乃第一次違規行為，該次
    違規行為於轉彎進入銜接路段後已結束，而後於中正路與新
    海路口右轉彎乃另行起意所違犯之第二次違規行為，上述兩
    行為之違規路口並不相同，為不同時地之違規行為，兩行為
    間已有一路口相隔，屬數行為，民眾就兩行為分別檢舉，經
    員警確認違規屬實後分別予以舉發，無違上開處罰條例第7
    條之1及處理細則第23條之規定，自無違反一行為不二罰原
    則。是以，就原告主張該路段有多路口，路口間距離很近，
    以路口計算處罰次數有疑義一事，僅能罰一次，容有誤解。
⑵、原告既為合法考領機車駕駛執照之人，有機車車籍查詢資料
    及駕駛人基本資料（見本院卷第141頁至第143頁）為憑，其
    對上述規定應知之甚詳，並應確實遵守。是原告前揭所述，
    無非單方所執之詞，委無足取。綜上所述，被告依法裁處，
    應無違誤。原告之訴為無理由。　　
㈤、本件判決基礎已經明確，兩造其餘的攻擊防禦方法及訴訟資
    料經本院斟酌後，核與判決結果不生影響，無一一論述及調
    查之必要，一併說明。
六、結論：原處分並無違誤，原告訴請撤銷為無理由，應予駁回
    。本件第一審裁判費為300 元，所以確定第一審訴訟費用額
    為300 元，由原告負擔。
七、依行政訴訟法第195 條第1 項後段、第236 條、第98條第1
    項前段、第237 條之8 第1 項、第237 條之9 第1 項，判決
    如主文。
中　　華　　民　　國　　111 　年　　11　　月　　28　　日
             　   行政訴訟庭  法  官  陳伯厚
一、上為正本係照原本作成。
二、如不服本判決，應於判決送達後20日內，向本院提出上訴狀
    並表明上訴理由（原判決所違背之法令及其具體內容或依訴
    訟資料可認為原判決有違背法令的具體事實），其未載明上
    訴理由者，應於提出上訴後 20 日內向本院補提理由書（上
    訴狀及上訴理由書均須按他造人數附繕本，如未按期補提上
    訴理由書，則逕予駁回上訴），並應繳納上訴裁判費新臺幣
    750 元。　　
　　                          書記官  陳柔吟
中　　華　　民　　國　　111 　年　　11　　月　　28　　日